【裁判字號】    97,訴,1814
【裁判日期】    980831
【裁判案由】    清償債務
【裁判全文】
臺灣板橋地方法院民事判決              97年度訴字第1814號
原      告  元鴻電子股份有限公司
法定代理人  甲○○
訴訟代理人  張仁興律師
            蔡宜真律師
被      告  國際超能源高科技股份有限公司
法定代理人  丙○○
訴訟代理人  林玠民律師
            乙○○
上列當事人間請求清償債務事件，經本院於民國98年8 月24 日
言詞辯論終結，判決如下：
    主  文
被告應於原告交付參仟件Power Bank PCM充電器之同時，給付原
告新臺幣壹佰貳拾萬元，及自民國九十七年七月十一日起至清償
日止，按年息百分之五計算之利息。
被告應於原告交付柒仟件Mini charger for mini drill小電鑽
充電器之同時，給付原告新臺幣壹佰貳拾萬柒仟伍佰元，及自民
國九十七年七月十一日起至清償日止，按年息百分之五計算之利
息。
原告其餘之訴駁回。
訴訟費用由被告負擔二分之一，餘由原告負擔。
本判決第一項於原告以新臺幣肆拾萬元供擔保後，得假執行；但
被告得以新臺幣壹佰貳拾萬元為原告預供擔保，而免為假執行。
本判決第二項於原告以新臺幣肆拾萬貳仟伍佰元供擔保後，得假
執行；但被告得以新臺幣壹佰貳拾萬柒仟伍佰元為原告預供擔保
，而免為假執行。
原告其餘假執行之聲請駁回。
    事實及理由
一、原告主張：
  (一)被告公司董事長丙○○及其董事乙○○前向原告公司表示希
    冀利用該公司之「超級電容」產品與生產電源供應設備之本
    公司配合發展，該公司之Eagle Power Bank-for I-Pod（I-
    Pod 電銀行）、Mini charger for mini drill （小電鑽之
    充電器）、40w 7pin parallel charger（並聯充電器）、N
    otebook Power Bank（筆電電銀行）及Mini Eagle Power B
    ank （鑰匙圈型電銀行）等五項深具潛力之電銀行相關產品
    ，該公司並用該等產品在英國發表上市。原告公司因對之信
    賴，嗣對其所提出之需求亦全力配合，但被告公司及其負責
    人、董事等嗣後行為除致令原告深感違背當初之承諾外，並
    令原告公司受有損害，且被告公司對於下開訂單亦有應給付
    而不為給付之債務不履行。
  (二)被告在95年1 月間起，即開始向原告下單訂製配合上開產品
    特殊規格之電銀行料件，原告業依其指示履行：
    95年1 月3 日，訂單編號0000000 ，1000件Power Bank P
      CM充電器製造，及組裝、測試及包裝；及95年3 月14日，
      訂單編號0000000 ，2000件Power Bank PCM充電器製造及
      組裝、測試及包裝部分：此筆訂單係由被告提供外殼、超
      電容及電池等客供品予原告，另由原告提供所自行生產之
      電源組（按原告公司本即係生產電源組之廠商），再經原
      告負責組裝、測試及包裝。是故，上開訂單之工作品項中
      ，尚有包括「組裝、測試及包裝」之費用（電源組之單價
      為400 元，組裝等單價為20元），亦即被告應提供外殼等
      客供品之料件予原告，以供原告完成合約內容之組裝以後
      之工作。本件訂單須由被告提供客供品之料件，此亦有被
      告在95年上開訂單下單後，其所出貨予原告之客供品「出
      貨單」可證外，於原告與被告所召開之業務溝通會議中，
      對於需等待被告所提供之外殼、說明書、超電容等料件（
      負責之一方「In charg」為被告），亦均為會議中多次列
      為議案，但此問題均未解決。原告早已完成電源組之製造
      ，亦均早已入庫，等待被告提供料件組裝，經多次催促被
      告交付客供品如外殼等，但被告遲遲不為交付，此得由被
      告客供品出貨單中，例如外殼（訂單品項之「上蓋」、「
      下蓋」即為外殼），其所提供之數量僅有一百餘件（訂單
      之數量為3000件，不足2000餘件），原告根本無法為組裝
      及嗣後之工作。原告依契約進度早已完成電源組製造之工
      作，但因後續之履約須被告提供料件，其久拒不提供，可
      歸責於被告且其故意之行為致令履約障礙，該條件應視為
      業已成就，被告即應給付上開訂單之貨款。本件訂單被告
      已同意收受原告所開立之銷貨憑據發票總額共計0000000
      元；另上開二筆訂單之Adapter 轉接器部分，原告已完成
      1000件，惟被告亦不收受，此部分金額含稅為94500元。
    95年4 月25日，訂單編號0000000 ，3000件40w 7pin par
      allel charger 並聯充電器部分：此訂單係須由被告提供
      外殼（由被告委託神鈦公司開外殼）、POWER TOOL主體及
      安規申請等客供品，復由原告以購進之數十種零組件（故
      須有訂金，蓋因原告須為備料）組裝並測試之。本訂單須
      由被告提供客供品之料件，且外殼被告仍不斷在修改無法
      提供，原告業已完成料件之備料，經多次催促被告交付客
      供品如外殼等，但被告亦遲遲不為交付，原告亦無法為組
      裝及嗣後之測試及交付。此訂單原告亦已依契約進度履約
      ，但因履行須被告提供料件，其久拒不提供，可歸責於被
      告且其故意之行為致令履約障礙，該條件亦應視為業已成
      就，被告即應給付上開訂單之金額。本訂單扣除30% 訂金
      ，被告尚有0000000元貨款未支付。
    95年10月16日，訂單編號0000000 ，Mini charger for m
      ini drill 小電鑽之充電器部分：此產品係被告公司網站
      上仍在銷售之Mini Driver 工具盒中之電源供應器產品，
      此產品為原告單獨生產。此筆訂單中第一批之200 件部分
      ，雙方均已履行無爭議。第二批5000件部分，被告表示暫
      時存放於原告之倉儲，僅要求先交3000件，另2000件及第
      三批之5000件，均早已完成並存置於原告倉儲內，雖經多
      次要求被告收貨未果。被告既答辯只要原告出貨即願給付
      價金，原告要求被告收受該二批共7000件產品，並給付此
      筆訂單之價金0000000元。
    綜上，被告依契約尚應給付之總金額為0000000 元（0000
      000 ＋94500 ＋0000000 ＋0000000 ＝0000000 元，經原
      告以律師函催告被告履約給付未果，爰依民法第234 條、
      第235 條及第101 條第1 項之規定請求被告給付貨款。
二、被告則以下列陳詞置辯：
  (一)被告委託原告開發生產Power Bank PCM產品，於2005年12月
    31日下單試作100套，所有規格由原告設計開發並生產，原
    告曾交付被告此100套試作品，交由被告測試，被告於收受
    貨品時即付清部分款項，但測試後不符被告之需求，被告退
    回要求原告改善，原告卻無法完成。惟原告卻以增加帳面業
    績為由，要求被告先行發出1000件之訂單，被告遂於2006年
    1月3日發出訂單勉予配合；2006年3月14日再要求被告發出
    2000件訂單，但因前開100件試作品未改善，故此3000件原
    告無法提出任何合格之產品交付予被告。
  (二)2006年4月間被告委託原告開發充電器，原告復要求被告於
    2006年4月25日先行下單3000件，被告並依其所請開票預付
    84萬元，惟原告收受後未開發成功，亦未交付被告任何樣品
    或成品，遑論交貨，故原告尚積欠被告84萬元。
  (三)被告於2006年10月16日曾下單向原告購買貨品，第一批試作
    樣品200件，原告交貨而被告業已付款完畢。第二批5000件
    ，已交3000件，但該貨品送歐規認證尚未通過，目前還有
    2000件未交，此部分貨款被告將待原告交齊後如數給付，而
    第三批5000件則根本完全未交貨。
  (四)原告為生產充電器之廠商，被告委託其開發生產Power Bank
    PCM產品，所有規格由原告設計開發並生產，原告必須提出
    並交付此一完整之產品，方由被告提供其他物件例如外殼等
    ，交由原告將全部物件組裝並測試，且組裝及測試部分費用
    另計。故原告設計開發生產系爭產品，與被告提供其他物件
    ，係屬兩事，原告必須獨力設計開發生產完成系爭產品，被
    告並無任何協力義務。原告宣稱在設計開發系爭產品上被告
    有協力義務乙事，被告鄭重否認之。原告對其主張應負舉證
    責任，被告對於系爭貨品之完成既無協力義務，自無故意使
    給付條件不成就可言。
  (五)原告並未依約交付符合要求之成品，更未交付合格之貨品，
    被告亦無先為給付貨款之義務，依民法第264條第1項規定，
    被告自得主張同時履行抗辯。
三、兩造不爭執事項：
  (一)被告分別向原告訂製以下產品：95年1 月3 日訂單號碼00
    00 000號共計1000件Power Bank PCM充電器、95年3 月14
    日訂單號碼0000000 號共計2000件Power Bank PCM充電器、
    95年4 月25日訂單號碼0000000 號共計3000件40W 7 pin
    parallel charger（並聯充電器）、95年10月16日訂單號
    碼0000000 號訂製Mini charger for mini drill 小電鑽充
    電器：分別200 件（已履約付款）、5000件（其中已交貨並
    由被告受領3000件，另2000件尚未交貨付款）、5000件（均
    尚未交貨付款）。
  (二)被告關於上開訂單尚未清償之款項如下：、訂單為0000
    000 元，訂單為0000000 元，訂單為0000000 元。
  (三)被告對於訂單契約貨品之履行並無提供料件之協力義務。
    本筆訂單貨品兩造同意於原告交貨時付清貨款。
四、兩造爭執事項：
  (一)、及訂單契約部分，被告有無提供料件配合履行行為
    之協力義務？
  (二)、及訂單契約，被告是否有故意阻止付款條件之成就
    ？
五、本院得心證之理由：
  (一)關於95年1 月3 日1000件訂單與95年3 月14日2000件訂
    單之Power Bank PCM充電器部分：
  1.按當事人約定，一方為他方完成一定之工作，他方俟工作完
    成，給付報酬之契約。約定由承攬人供給材料者，其材料之
    價額，推定為報酬之一部，民法第490條第2項定有明文。又
    工作物材料由承攬人供給之工作物供給契約，如當事人之意
    思重在工作物之完成時，不失為承攬契約之一種，惟如當事
    人之意思重在工作物財產權之移轉時，仍不失為買賣之一種
    。此有最高法院89年度台上字第831 號及83年度台上字第13
    9 3 號判決可資參照。本件原告主張系爭Power Bank PCM充
    電器之訂約性質為買賣及委任之混合契約等語，為被告於本
    院97年10月30日言詞辯論時爭執在卷，是就系爭Power Bank
    PCM 充電器契約之性質，自有予以確認之必要。經查，本件
    95年1 月3 日1000件訂單與95年3 月14日2000件訂單內容上
    除載有「PCM 、ADAPTER 」之料件外，亦載有「組裝、測試
    、包裝」等加工內容，且分別列項及核計價格，此有95 年1
    月3 日訂單號碼0000000 號與95年3 月14日訂單號碼000000
    0 號之訂購單2 紙以及95年4 月29日發票號碼LU00000000號
    、LU00000000號與95年8 月31日發票號碼NU00000000號銷貨
    發票3 紙在卷可稽，自堪信為真。顯見系爭Power Bank PCM
    充電器訂單內容文義觀之，必先由原告生產，並提供該PCM
    及ADAPTER 主要料件後，始有為後續組裝、測試、包裝之加
    工可言，揆諸前揭說明，此一工作內容整體上雖可視為「工
    作物供給契約」之一種，復觀上開發票之開立情形，乃針對
    系爭訂單內容所載各項目，分別獨立而向被告請款，益徵兩
    造係就各料件之生產與全部物件之組裝、測試為階段性劃分
    ，是就該主要料件提供之前階段應屬買賣關係，俟於組裝、
    測試、包裝之後階段加工完成始具承攬關係，至最終移轉工
    作物所有權之際，應為買賣關係無疑，合先敘明。
  2.本件原告主張其依契約進度早已完成電源組製造之工作，但
    因後續之履約須被告提供料件，其久拒不提供，可歸責於被
    告，且其故意之行為致令履約障礙，該條件應視為業已成就
    ，被告即應給付上開訂單之貨款等語。惟被告則辯稱系爭30
    00件Power Bank PCM訂單原告尚未提出任何合格之產品交付
    予被告等情。按債務人非依債務本旨實行提出給付者，不生
    提出之效力，民法第235 條前段定有明文。倘原告欲就系爭
    3000件Power Bank PCM及Adapter 部分價款請求被告為給付
    ，則應對此相關料件是否已依債務本旨準備完成，並向被告
    提出給付乙節負舉證責任，即屬當然。原告主張其已製造完
    成系爭3000件Power Bank PCM並入庫，嗣後乃分別開立1000
    件及2000件Power Bank PCM之發票予被告收受作為給付通知
    ，業據原告所製料件入庫分析表（NETC Power Bank）1份及
    95年4 月29日發票號碼LU00000000號、95年8 月31日發票號
    碼NU00000000號之銷貨發票2 紙為證，況於本件起訴後一再
    向被告重申此情，應認原告已有為給付之通知，顯見原告就
    系爭3000件Power Bank PCM業已製造完畢，並向被告提出系
    爭給付之事實為真。又被告於本筆訂單前即94年12月31日曾
    先向原告下單試作100 套Power Bank PCM，原告皆已完成並
    交付被告該100 套試作品，被告於收受貨品時，並已付清該
    筆款項，此為兩造所不爭，且有原告提出被告付款支票1紙
    附卷佐參，足認原告所製作完成之Power Bank PCM主要料件
    確已符合雙方所約定之標準。況衡諸常情，若原告所提系爭
    料件不符債務本旨之要求，被告豈於收受100 件試作品後，
    旋即再於95年1 月3 日、95年3 月14日再向原告分別下單10
    00件及2000件等相當量產之數，是原告所製作完成系爭Powe
    r Bank PCM之料件既達雙方約定標準，並向被告提出其給付
    ，揆諸前揭法條意旨，即生合法提出之效力。
  3.再按因契約互負債務者，於他方當事人未為對待給付前，得
    拒絕自己之給付，但自己有先為給付之義務者，不在此限，
    民法第264條第1項定有明文。參以系爭3000件Power Bank
    PCM料件之提供部分為買賣契約，依其雙務本質之要求，被
    告非無主張前揭條文為同時履行抗辯之餘地，是被告此一抗
    辯，應屬可採。故本件被告應於原告提出系爭3000件Power
    Bank PCM之際，依訂單給付原告120 萬元（即以訂單所載每
    件400 元單價計算，400 元×3000件＝0000000 元）之料件
    貨款，始為公允。至於系爭3000件Adapter 料件之提供部分
    （每件單價90元），該料件是否均已製造完成乙節，原告未
    為舉證以實其說，遑論其有無依債務本旨向被告提出給付，
    是原告此部分之貨款請求，顯非有理。
  4.另按債權人預示拒絕受領之意思，或給付兼需債權人之行為
    者，債務人得以準備給付之事情，通知債權人，以代提出，
    民法第235條後段定有明文。然此一規範係於債務人已依約
    提出，且債權人負有協力義務為前提，如債務人未依約提出
    ，自難認債務人得以其準備給付之事，以為債務之履行，而
    得請求債權人為對待給付。本件原告主張其依契約進度完成
    Power Bank PCM製造後，尚待被告提供客供品後再予以組裝
    、測試及包裝，惟因被告拒不為交付，又所提供部分料件（
    即外殼等）之數量卻僅有100 多件，相較於系爭訂單共3000
    件之需求，原告根本無法為組裝及後續之工作等語，此有被
    告客供品出貨單2 紙可憑，堪以認定。是原告就所承攬「組
    裝、測試、包裝」（每件單價20元）之加工階段，被告應負
    有協力義務存在足堪憑信，被告既拒絕提供客供品，且所提
    供部分料件顯有不足，致原告無法為後續加工，在原告未為
    任何組裝、測試、包裝之情形下，難認原告已為準備給付之
    事，自不得逕依前揭規定，以代提出，故原告此部分價款之
    請求，洵屬無據。
  (二)關於95年4 月25日訂單號碼0000000 號共計3000件40W 7
    pin parallel charger（並聯充電器）部分：
  1.本件原告主張系爭產品須由被告提供外殼、POWER TOOL主體
    及安規申請等客供品，復由原告以購進之零組件組裝並測試
    ，因被告無法提供客供品，致原告嗣後無法組裝並交付系爭
    產品，形成履約障礙等語。被告則以原告從未開發成功並交
    付系爭產品等語，以資抗辯。經查本件系爭產品之訂單內容
    ，形式上僅載有原告應提供「40W 7 PIN PARALLEL CHARGER
    」之產品以及「安規費另計」之情形，此有95年4 月25日訂
    單號碼0000000 號1 紙在卷可考，足見該訂單尚未提及被告
    是否亦須配合提出其他料件，故就原告製造「40W 7 PINPAR
    ALLEL CHARGER 」之產品部分，難謂被告具有協力義務之存
    在。縱認被告應負有交付客供品予原告之義務，以助本件系
    爭產品之生產，惟查被告所提供之料件僅屬「上蓋」、「下
    蓋」等外殼部分，誠非系爭產品之主要料件，自無涉其功能
    之建構完成，亦即無阻礙原告條件成就之可能，是原告主張
    被告未盡協力義務以提供其他料件，致其無法生產系爭PIN
    PARALLEL CHARGER之產品，而阻其條件成就，殊非可採。
  2.又本件被告另抗辯原告從未交付被告任何樣品或成品等語，
    此為原告所不爭，即知系爭PIN PARALLEL CHARGER產品仍未
    為生產製造完成，遑論交貨，是原告既無法實際上向被告提
    出給付，自不得依約向被告請求此部分之貨款，故原告此部
    分之請求，洵非有據。
  (三)關於95年10月16日訂單號碼0000000號訂製Mini charger
    for mini drill小電鑽充電器：
  1.本件原告主張系爭Mini charger for mini drill小電鑽充
    電器產品係被告公司網站上仍在銷售之Mini Driver工具盒
    中之電源供應器產品，此產品為原告單獨生產等情，乃雙方
    所不爭，復據原告提出95年10月16日訂單號碼0000000號之
    訂購單以觀，系爭訂單內容僅載有該產品應交付之數量及價
    格，自迥異於前開訂單（即至訂單）內容另載有組裝、
    測試、包裝或安規等加工費用，承上所述，本件系爭產品之
    提供應純屬買賣關係無誤，是原告就系爭Mini charger for
    mini drill小電鑽充電器具有單獨生產完成並交付義務，而
    被告則毋須負提供任何料件之協力義務，先予敘明。
  2.按雙務契約之一方當事人受領遲延者，其原有之同時履行抗
    辯權，並未因而歸於消滅。故他方當事人於其受領遲延後，
    請求為對待給付者，仍非不得提出同時履行之抗辯。除他方
    當事人應為之給付，因不可歸責於己之事由致給付不能，依
    民法第二百二十五條第一項規定，免其給付義務者外，法院
    仍應予以斟酌，如認其抗辯為有理由，應命受領遲延之一方
    當事人，於他方履行債務之同時，為對待給付，此有最高法
    院75年台上字第534號判例可供參照。本件被告雖抗辯系爭
    訂單第二批5000件，已交3000件，目前還有2000件未交，此
    部分貨款被告將待原告交齊後如數給付，而第三批5000件則
    根本完全未交貨等語。然原告主張第二批5000件部分，被告
    表示暫時存放於原告之倉儲，僅要求先交3000件，另2000件
    及第三批之5000件，均早已完成並存置於原告倉儲內，並多
    次要求被告收貨未果等情，此有原告所製料件入庫分析表（
    MINI CHARGER）1份及95年11月30日發票號碼QU00000000號
    與96年6月29日發票號碼TU00000000號之銷貨發票2紙在卷可
    稽，足認就系爭產品共1萬件業經原告製造完成，且為給付
    之通知，惟就其中3000件部分被告即已收受，此為兩造所不
    爭執，而另就7000件部分原告既曾合法提出給付，被告卻未
    受領，則陷於受領遲延，揆諸前揭判例意旨，被告仍非不得
    提出同時履行之抗辯，被告所辯，核屬正當。
  3.末查本筆訂單貨品被告已表示同意於原告交貨時付清貨款，
    故本件被告應於原告提供剩餘7000件系爭Mini charger for
    mini drill小電鑽充電器之同時，給付系爭產品1 萬件貨款
    計120 萬7500元，故原告此一請求，自屬有理。
六、綜上所述，原告爰依買賣契約之法律關係，請求被告給付系
    爭3000件Power Bank PCM充電器貨款120 萬元及系爭1 萬件
    Mini charger for mini drill 小電鑽充電器貨款120 萬75
    00元，及自本院97年度促字第37313 號支付命令送達翌日即
    97年7 月11日起至清償日止，按週年利率5%計算之利息，為
    有理由，應予准許。逾此部分之請求為無理由，應予駁回。
    另因原告尚未交付上開系爭貨物，被告已合法主張同時履行
    抗辯權，本院應併諭知原告為對待給付之判決，併予敘明。
七、本件原告勝訴部分，兩造均陳明願供擔保，分別聲請宣告假
    執行及免為假執行，本院經審核尚無不合，爰分別酌定相當
    擔保金額准許之。至原告敗訴部分，其假執行之聲請，已失
    所附麗，併予駁回。
八、本件事證已臻明確，兩造所為之其他主張、陳述並所提之證
    據，經審酌後，認均與本件之結論無礙，不再一一論述，併
    此敘明。
九、訴訟費用負擔之依據：民事訴訟法第79條。
中    華    民    國    98    年    8     月    31    日
                  民事第三庭    法  官  張紫能
以上正本係照原本作成
如對本判決上訴，須於判決送達後20日內向本院提出上訴狀
中    華    民    國    98    年    8     月    31    日
                            書記官  華海珍


司法院資訊處製作；財團法人民間司法改革基金會備份。
